臺灣基隆地方法院民事判決　九十一年度小上字第一四號
　　上　訴　人　甲○○
　　被　上訴人　乙○○
右當事人間侵權行為損害賠償事件，上訴人對於中華民國九十一年二月二十日臺灣基
隆地方法院基隆簡易庭九十年度基小字第二四四號第一審小額民事判決提起上訴，本
院第二審合議庭判決如左：
　　主　　　文
上訴駁回。
第二審訴訟費用新臺幣貳佰壹拾捌元由上訴人負擔。
　　事　　　實
甲、上訴人方面：
　　聲明及陳述如附件所載。
乙、被上訴人方面：
　　本件未經言詞辯論程序，被上訴人亦未提出書狀作何聲明或陳述。
　　理　　　由
一、按對於小額程序第一審裁判之上訴或抗告，非以其違背法令為理由，不得為之；
　　上訴狀內應記載上訴理由，表明下列各款事項：(一)原判決所違背之法令及其具體
　　內容。(二)依訴訟資料可認為原判決有違背法令之具體事實，民事訴訟法第四百三
　　十六條之二十四第二項、第四百三十六條之二十五分別定有明文。是當事人於小
　　額訴訟程序提起上訴，其上訴狀應就第一審判決如何違背法令為具體之指摘，並
　　揭示該法規之條項或其內容，若係成文法以外之法則，應揭示該法則之旨趣，倘
　　為司法院解釋或最高法院之判例，則應揭示該判解之字號或其內容，或揭示如何
　　當然違背法令之事實。本件上訴人於上訴理由狀內已就原判決如何違背法令為具
　　體指摘，其上訴合於程式，先予敘明。
二、本件上訴人提起上訴，係以原判決有違反法律、最高法院判例、認定事實不憑證
　　據、判決不依據法律等情事，作為上訴理由。經查：
　(一)按法令、審判或法律行為所定之期日及期間，除有特別訂定外，其計算，依本章
　　（指民法第一百十九條至一百二十四條）之規定，民法第一百十九條定有明文。
　　準此，有關法令、審判或法律行為所定之期日及期間，方有民法第一百二十一條
　　期間計算之適用。本件被上訴人於八十三年十一月四日陳情書所載：「：：：民
　　國八十二年至八十三年間自用轎車停外在復興街五二號路邊被人將輪胎割破：：
　　：」，所指「八十二年至八十三年間」係一時間事實之陳述，並非法律行為所定
　　之期間，則原審依被上訴人製作陳情書之時間，推斷其陳情書所陳述之「八十二
　　年至八十三年間」，係指自八十二年某日起至八十三年十一月四日止，自未違民
　　法第一百二十一條之規定。另上訴人指稱原判決違反之最高法院五十六年臺上字
　　第三○五號判例及十八年上字第一五五號判例，依上訴人狀載前者係在說明無權
　　代理人賠償責任之時效，應適用民法第一百二十五條所定之十五時效；後者係陳
　　明提起上訴應以書狀以提出於法院之日為標準，核與本件情形無涉，上訴人指摘
　　原判決有違反前揭判例情事，顯屬誤會。原判決前述期間之認定，既未違背法令
　　，則證人江和田之證詞即無不足採信之情，依此而作之判決自無違法之處。
　(二)又原判決認定被上訴人乃因車輪胎遭人割破漏氣（財物遭毀損），並基於相當之
　　事證懷疑係原告所為等情，係參酌陳情書內容及證人江和田之證詞為其認定之證
　　據，並無認定事實不憑證據之違法情事。又人民對於行政興革之建議、行政法令
　　之查詢、行政違失之舉發或行政上權益之維護，得向主管機關陳情；行政機關對
　　人民之陳情，應訂定作業規定，指派人員迅速、確實處理之；人民之陳情應向其
　　他機關為之者，受理機關應告知陳情人。但受理機關認為適當時，應即移送其他
　　機關處理，並通知陳情人，行政程序法第一百六十九條、第一百七十條第一項、
　　第一百七十二條第一項分別定有明文。是被上訴人向仁愛區公所提出陳情書「請
　　貴所（指仁愛區公所）函請有關當局查明辦法以利地方安定」，係行政程序法賦
　　予被上訴人之權利，其雖非發動偵查之程序，然此一陳情已促請仁愛區公所轉請
　　警察機關偵查，自係促使國家司法權發動之間接行為，原判決認定被告之陳情行
　　為僅在促使國家司法權發動，於法自無不合。
　(三)另民法第一百九十五條第一項僅規定不法侵害他人之身體、健康、名譽、自由、
　　信用、隱私、貞操，或不法侵害其他人格法益而情節重大者，被害人雖非財產上
　　之損害，亦得請求賠償相當之金額。其名譽被侵害者，並得請求回復名譽之適當
　　處分。至於如何始構成侵害名譽，法未設明文，且無判例及司法院解釋可尋，是
　　原審本於其確信之法律見解，認本件被上訴人以陳情書向仁愛區公所陳情之行為
　　，不構成對於上訴人名譽之侵害，尚難認有何違背法令之處。
四、綜上所述，本件依上訴人提出之上訴狀所載上訴意旨觀察，即足認其各該上訴事
　　由均無理由，故原判決為上訴人敗訴之判決，經核於法並無不合。上訴意旨求予
　　廢棄改判，即無理由，爰不經言詞辯論，逕予駁回其上訴。
五、本件上訴費用新臺幣（下同）二百一十八元（裁判費一百五十元，送達郵費六十
　　八元），應由上訴人負擔。
六、據上論結，本件上訴為無理由，依民事訴訟法第四百三十六條之二十九條第二款
　　、第四百三十六條之三十二第一項、第二項、第四百三十六條之十九第一項、第
　　四百四十九條、第七十八條，判決如主文。
中　　　華　　　民　　　國　　九十一　　年　　　六　　　月　　 十四　　 日
~B臺灣基隆地方法院民事庭
~B審判長法　官　李木貴
~B　　　法　官　林玉珮
~B　　　法　官　王美婷
右為判決正本係照原本作成。
本件判決不得上訴。
中　　　華　　　民　　　國　　九十一　　年　　　六　　　月　　 十四　　 日
~B　　　書記官　潘端典
